【裁判字號】    91,連簡,8
【裁判日期】    920620
【裁判案由】    清償債務
【裁判全文】
福建金門地方法院民事判決                            九十一年度連簡字第八號
    原      告  丙○○
    被      告  丁○○
                甲○○
                乙○○
右當事人間清償債務事件，本院判決如左：
    主  文
被告應連帶給付原告新台幣（以下同）肆拾萬肆仟陸佰元及民國（下同）九十一年九
月二十日起至清償日止，按年息利率百分之五計算之利息。
訴訟費用由被告連帶負擔。
    事實及理由
一、本件原告起訴主張：被告等三人於民國八十八年至九十年間合夥經營馬祖搬運行
    ，共積欠原告所經營之馬祖貨運行搬運款四十萬四千六百元，屢經催索，迄未給
    付，依照雙方之搬運契約之約定，原告自得請求被告等三人連帶給付搬運款四十
    萬四千六百元及自支付命令送達之翌日起（即九十一年九月二十日）至清償日止
    ，按年息百分之五計算之利息，並提出車輛登記運輸表四份、協議書一份為證，
    請求判決如主文第一項所示。被告則以：承認原告主張之債權存在，惟被告丁○○辯稱：其僅係掛名負責人；被告乙○○辯稱：我只有合夥前半年，對於後來發
    生之債務不知情等語資為抗辯，並請求駁回原告之訴。
二、按訴狀送達後，原告不得將原訴變更或追加，但該訴訟標的對於數人必須合一確
    定時，追加其原非當事人之人為當事人者，不在此限。本件原告起訴請求被告等
    合夥三人之合夥債務，原先僅起訴其中一合夥人即被告丁○○，經本院闡明後，
    於九十二年六月十三日當庭追加另二位合夥人乙○○、甲○○為被告，揆諸前開
    說明，應予准許，核先敘明。
三、按稱合夥者，謂二人以上互約出資以經營共同事業之契約，前項出資，得為金錢
    或其他財產權或以勞務、信用或其他利益代之；合夥財產不足清償合夥債務時，
    各合夥人對於不足之額，連帶負其責任；合夥人退夥後，對於其退夥前合夥所負
    之債務，仍應負責，民法第六百六十七條、六百八十一條、六百九十條分別定有
    明文。又當事人對於他造主張之事實，於言詞辯論時不爭執者，視同自認，民事
    訴訟法第二百八十條第一項亦有規定。經查：
（一）被告等三人均持有搬運行之牌照，約定於八十八年間，開始合夥經營馬祖搬運
      行，被告丁○○負責以牌照為其合夥出資項目，並為掛名負責人，被告乙○○
      、甲○○則任馬祖搬運行之經理，負責實際之運作，此為被告等三人所是認，
      並經證人楊建平、林慶官、邱吉品於本院經隔離訊問後，證述屬實，經核其所
      述，相互符合。被告丁○○雖辯稱其僅係掛名負責人，並不參與實際作業，揆
      諸前開說明，合夥人之出資並不以金錢為限，被告丁○○既以其所有之牌照提
      供馬祖搬運行營業，足認其亦為本件之合夥人之一至明。
（二）又被告等三人對於積欠原告搬運款四十萬四千六百元均不否認，被告乙○○雖
      辯稱只有合夥前半年，僅承認車輛運輸登記表第一張其任經理時之債務云云，
      惟查：合夥財產不足清償合夥債務時，各合夥人對於不足之額，連帶負其責任
      ；合夥人退夥後，對於其退夥前合夥所負之債務，仍應負責，已如前述，本件
      被告等三人所合夥經營之馬祖搬運行，目前已無合夥財產，業具被告等三人當
      庭供述明確，則被告等三人對於合夥債務自應連帶負責，不得對於債權人即本
      件原告丙○○，主張債務分割，且即使被告乙○○如其所述僅合夥前半年，但
      其對於退夥前之債務，仍應負責，自不得以主張分割債務或退夥等事由對於債
      權人即原告抗辯，至於其合夥人內部間之債權債務關係為另一法律關係，自不
    得與此對外之法律關係混為一談，附此敘明。
（三）從而，原告依據搬運契約之法律關係，請求被告連帶給付搬運款四十萬四千六
      百元，及自九十一年九月二十日起至清償日止，按年息百分之五計算之利息，
      於法洵無不合，應予准許。
四、據上論結，本件原告之訴為有理由，依民事訴訟法第八十五條第二項，判決如主
    文。
中      華      民      國    九十二    年      六      月      二十    日
                                        福建金門地方法院連江民事庭
                                                法  官  葉  珊  谷
右為正本係照原本作成。
如不服本判決，應於送達後廿日內，向本院提出上訴狀並表明上訴理由，如於本判決
宣示後送達前提起上訴者，應於判決送達後廿日內補提上訴理由書（須附繕本）。
中      華      民      國    九十二    年      六      月      二十    日
                                                書記官  林  長  貴


司法院資訊處製作；財團法人民間司法改革基金會備份。
